臺灣士林地方法院民事判決
111年度簡上字第118號
上  訴  人  方志明  
訴訟代理人  陳又新律師
            張家瑋律師
被上訴人    藍立琦  
訴訟代理人  呂宗宜  
上列當事人間損害賠償事件，上訴人對於中華民國110年11月26
日本院內湖簡易庭110年度湖簡字第810號第一審判決提起一部上
訴，本院於民國111年10月4日言詞辯論終結，判決如下：
    主  文
上訴駁回。
第二審訴訟費用由上訴人負擔。
    事  實  及  理  由
一、被上訴人於原審主張：
　　兩造原為鄰居，上訴人於民國109年5月28日晚間9時52分許
    ，於臺北市○○區○○路000巷0弄00號品京科技有限公司(下稱
    品京公司)營業處所之大門前，佯稱其為伊代繳社區門口自
    動柵欄使用費，強令伊給付自動柵欄使用費，並基於恐嚇及
    公然侮辱犯意，大聲咆哮：「你要這樣子，從今以後，我就
    要把你的車子摳去(臺語)，你們要不要相信」、「你媽的逼
    啦、我操你啦，幹你媽基掰、噴你媽老基掰」等言論(下稱
    系爭言論)，甚且朝伊面部吐口水多次，要求伊於109年6月
    搬遷，否則將對伊不利，上訴人之行為除已觸犯刑事恐嚇與
    公然侮辱外，實已造成伊名譽受損、身心靈受創，並患有焦
    慮症，伊之名譽權及健康自由等人格權受有重大損害，故分
    別請求上訴人賠償新臺幣(下同)100萬元之非財產上損害。
    又伊為品京公司之負責人，於受上訴人恐嚇及強迫伊限期搬
    離後，因自身與公司員工之安全考量而被迫搬遷，為此支出
    搬遷裝修費用及搬遷期間無法營業之損失共計155萬5,605元
    ，為此依民法第184條第1項前段、第195條第1項規定提起本
    訴等語。並聲明請求被上訴人給付355萬5,605元及自刑事附
    帶民事起訴狀繕本送達翌日起至清償日止，按年息百分之五
    計算之利息。
二、上訴人則以：
　㈠被上訴人前向訴外人方添(下稱方添)承租位於戰瑜弄社區(下
    稱系爭社區)之兩戶建物，並以之作為品京公司之營業處所
    ，上訴人與方添為親戚關係，且上訴人於系爭社區109年7月
    18日區分所有權人會議中代表18戶中之6戶出席，是上訴人
    與系爭社區之關係密切，故協助方添管理被上訴人承租之建
    物。因系爭社區之管理委員會於108年12月28日決議設置自
    動柵欄，故一樓住戶需收取設備維護及電費等費用共500元(
    即自動柵欄使用費)，惟自動柵欄使用費並未包含於被上訴
    人與方添間成立之租約內，且被上訴人亦未繳納，為方添先
    代其繳清，又因被上訴人遲遲不願返還自動柵欄使用費予方
    添，上訴人始於109年5月28日至品京公司，要求被上訴人返
    還由方添代墊之自動柵欄使用費，然因被上訴人當下仍拒不
    返還，上訴人始於一時氣憤下對被上訴人告以系爭言論。
　㈡雖上訴人確有對被上訴人為系爭言論，惟事發當時已近夜間1
    0時，依當時之客觀環境，系爭言論應僅有兩造得以親自見
    聞，是被上訴人難認受有名譽上之損害，其請求名譽損害10
    0萬元應無理由；又當時上訴人係於一時氣憤下而告以系爭
    言論，上訴人之行為對被上訴人之人格權侵害應屬甚微，被
    上訴人請求人格權損害100萬元顯屬過高，請求酌減精神慰
    撫金之數額。另被上訴人請求之搬遷、裝潢費用及營業損失
    部分，被上訴人僅泛稱有合計155萬5,605元之損失，並無實
    據，亦未說明此部分損失與上訴人之行為間之關聯性及搬遷
    裝潢之必要性，是被上訴人之請求並無理由等語資為抗辯。
    並聲明請求駁回被上訴人之訴，及陳明如受不利判決，願供
    擔保請准宣告免為假執行。　
三、原審經審理後，認上訴人有公然侮辱、恐嚇破壞被上訴人車
    輛之侵權行為，命上訴人給付被上訴人11萬元(公然侮辱部
    分1萬元、恐嚇部分10萬元），及自109年12月29日起至清償
    日止，按週年利率百分之五計算之利息，並依職權宣告假執
    行，而駁回其餘請求。上訴人不服，對原審判決就其恐嚇破
    壞被上訴人車輛判命給付10萬元部分提起一部上訴，所陳除
    與原審相同之部分外，另補陳：上訴人雖於刑事程序中承認
    有恐嚇罪之犯行，惟上訴人僅係承認有對被上訴人告以系爭
    言論，而上訴人行為之加害程度是否重大及被上訴人所受侵
    害之程度，均應實質認定。以上訴人係於向被上訴人索要自
    動柵欄使用費之過程中，因產生口角，一時思慮不周而生較
    激烈之言論，動機尚非重大，應不到構成恐嚇之程度。又原
    審以系爭言論尚難認定上訴人確有恐嚇被上訴人限期搬離之
    意，顯見原審亦認定被上訴人所受之損害輕微，然原審卻就
    此部分判命上訴人應給付10萬元之精神慰撫金，有判決理由
    顯有矛盾之違背法令情事，請求酌減上訴人應給付之慰撫金
    數額。並聲明：㈠原判決命上訴人給付超過1萬元本息部分，
    及該部分假執行之宣告均廢棄。㈡上開廢棄部分，被上訴人
    於第一審之訴駁回。被上訴人所陳則與原審相同，並聲明：
    上訴駁回。
四、本院之判斷：
　㈠被上訴人主張上訴人於前揭時、地，因自動柵欄使用費負擔
    之糾紛，對被上訴人所為系爭言論等情，為上訴人所不爭執
    ，被上訴人此部分主張應堪信為真實。惟就被上訴人主張上
    訴人於系爭言論中所稱「我就要把你的車子摳去(臺語)」一
    詞，是否構成恐嚇之侵權行為，則為上訴人所否認，並以前
    詞置辯。
　㈡按因故意或過失，不法侵害他人之權利者，負損害賠償責任
    ；又不法侵害他人身體、健康、名譽、自由、信用、隱私、
    貞操或不法侵害其他人格法益而情節重大者，被害人雖非財
    產上之損害，亦得請求賠償相當之金額，民法第184條第1項
    前段、第195條第1項前段分別定有明文。所謂恐嚇，係指以
    將來惡害之通知恫嚇他人，凡一切言語、舉動足以使人生畏
    怖心者均屬之，且恐嚇之手段，並無限制，危害通知之方法
    ，亦無限制，無論明示之言語、文字、動作或暗示之危害行
    為，苟已足使對方理解其意義之所在，並使人發生畏怖心即
    屬之。上訴人以言語對被上訴人稱：「你要這樣子，從今以
    後，我就要把你的車子摳去(臺語)，你們要不要相信」，從
    客觀上觀之，臺語「摳去」係對物品摳、挖之意，與車輛一
    詞相結合，表示對車輛破壞之意，上訴人所為前開言語，實
    有暗示對被上訴人車輛破壞之意，而已達到恐嚇破壞他人財
    物程度。且上訴人因前開恐嚇行為，經臺灣士林地方檢察署
    聲請簡易判決處刑，經本院以109年度湖簡字第575號刑事簡
    易判決判處拘役50日，如易科罰金，以1,000元算1日確定，
    有該刑事判決書附卷可參（原審卷第13-17頁），並經本院
    調取刑事相關卷宗核閱屬實。是上訴人於系爭言論中以將來
    惡害之通知恫嚇被上訴人，使被上訴人心生畏佈，客觀上有
    危及人之財產之情，自屬故意之侵權行為，上訴人就此應負
    賠償責任，其上開抗辯，並無足採。
　㈢按慰藉金之多寡，應斟酌雙方之身分、地位、資力與加害之
    程度及其他各種情形核定相當之數額。其金額是否相當，自
    應依實際加害情形與被害人所受之痛苦及雙方之身分、地位
    、經濟狀況等關係決定之（最高法院85年度台上字第460 號
    裁判意旨參照）。被上訴人自陳為五專畢業，名下有臺北市
    北投區房屋1間，現為品京公司負責人，名下有股票投資等
    情；上訴人自陳高中學歷，名下無不動產股票投資，110年
    薪資收入50萬元，現無工作收入等情（見本院卷第80頁筆錄
    ），並有兩造之稅務電子閘門財產調件明細表（外放資料）
    在卷可參。本院斟酌上情，以上訴人所為恐嚇行為之程度及
    被害人因本事件精神上之所受苦楚等一切情狀，認被上訴人
    就恐嚇部分請求所受精神上之損害賠償10萬元，應屬相當，
    逾此部分之請求，則無理由。
　㈣按給付無確定期限者，債務人於債權人得請求給付時，經其
    催告而未為給付，自受催告時起，負遲延責任；其經債權人
    起訴而送達訴狀，或依督促程序送達支付命令，或為其他相
    類之行為者，與催告有同一之效力；遲延之債務，以支付金
    錢為標的者，債權人得請求依法定利率計算之遲延利息；應
    付利息之債務，其利率未經約定，亦無法律可據者，週年利
    率為百分之五。民法第229條第2項、第233條第1項前段及第
    203條分別定有明文。本件被上訴人請求上訴人給付一定之
    金額，屬以金錢給付為標的，揆諸上開說明，被上訴人請求
    上訴人給付自起訴狀繕本送達即109年12月28日（見109年度
    湖簡附民字第38號卷第49頁送達證書）之翌日起，按週年利
    率百分之五計算之遲延利息，即無不合。
五、綜上所述，被上訴人基於侵權行為法律關係，就恐嚇部分請
    求上訴人給付10萬元，及自109年12月29日起至清償日止，
    按週年利率百分之五計算之利息，為有理由，應予准許。原
    審就上訴人恐嚇部分判命給付被上訴人10萬元，而駁回其餘
    請求，於法要無不合。上訴意旨指摘原判決此部分不當，求
    予廢棄，為無理由，應予駁回。
六、本件事證已臻明確，兩造其餘之攻擊及防禦方法或證據，經
    本院斟酌後，認為均不足以影響本判決之結果，自無一一詳
    予論駁之必要，併此敘明。
七、據上論結，上訴人之上訴為無理由，依民事訴訟法依民事訴
    訟法第436條之1第3項、第449條第1 項、第78條，判決如主
    文。
中　　華　　民　　國　　111 　年　　10　　月　　31　　日
                民事第二庭審判長法  官  陳  章  榮
                                法  官  方  鴻  愷
　　　　　　　　　　　　　　    法  官  辜  漢  忠
以上正本係照原本作成。
本件判決不得上訴。　　　　　　　　　　　　　　
中　　華　　民　　國　　111 　年　　10　　月　　31　　日
                                書記官  潘  盈  筠